臺灣高雄地方法院民事裁定
110年度消債清字第267號
聲　請　人　方友房　00000000000000000000000000000000000
00000000000000000000000000000000000000000000000000
代　理　人　張瑋漢律師
上列當事人因消費者債務清理事件聲請清算，本院裁定如下：
　  主  文
聲請人方友房自中華民國一一一年四月二十七日下午四時起開始
清算程序。
命司法事務官進行本件清算程序。
    理  由
一、聲請意旨略以：伊無力清償債務，曾依中華民國銀行公會辦
    理消費金融案件無擔保債務協商機制請求共同協商債務方案
    成立，惟因不可歸責於己之事由毀諾。伊又未經法院裁定開
    始更生程序或許可和解或宣告破產，爰聲請清算等語。
二、按債務人不能清償債務或有不能清償之虞者，得依本條例所
     定更生或清算程序，清理其債務；債務人於法院裁定開始
    更生程序或許可和解或宣告破產前，得向法院聲請清算；法
    院開始清算程序之裁定，應載明其年、月、日、時，並即時
    發生效力；法院開始更生或清算程序後，得命司法事務官進
    行更生或清算程序，必要時得選任律師、會計師或其他適當
    之自然人或法人1人為監督人或管理人，消費者債務清理條
    例（下稱消債條例）第3條、第80條前段、第83條第1項、第
    16條第1項分別定有明文。　　　　
三、經查：
  ㈠聲請人曾依消債條例第151條第1項規定與最大債權金融機構
    聯邦銀行請求前置協商成立，聲請人應自民國95年6月起，
    分150期，利率1％，每月10日給付11,892元，嗣聲請人未依
    約繳款，於98年3月起毀諾，此有聯邦銀行陳報狀、協議書
    、無擔保債務還款計畫、債務協商審查紀錄表、協商申請書
    （第146至151頁）可參。惟聲請人稱於毀諾時無業且生病，
    未投保勞保，此有勞工保險被保險人投保資料表(第17頁至
    背面)、長庚醫療財團法人高雄長庚紀念醫院診斷證明書(卷
    第125頁)附卷可考，可見聲請人於協商成立後，健康因素致
    收入狀況變動，不足清償協商款11,892元，顯有不可歸責於
    己之事由，致不能繼續履行原協商條件。
　㈡聲請人財產、所得
　  聲請人於108年至109年度申報所得各為2,670元、5,550元，
    名下有1992年、1987年出廠車輛各1部，至三商美邦人壽保
    單為防癌險，無保單價值準備金、富邦人壽保單非要保人(
    前於108年10月16日曾申報理賠，已理賠金額38,264元)，又
    聲請人自陳自97年起迄今因生病無法工作(嗣於104年8月10
    日至8月26日、105年8月28日至9月7日因胸主動脈瘤、高血
    壓入院治療)，有賴兩個女兒資助生活費共10,000元及每月
    領取國民年金老年年金3,851元，另108年12月15日領取美商
    嘉康利股份有限公司台灣分公司直銷收入2,670元、109年2
    月14日至110年8月27日領取環貫綠佳利股份有限公司直銷獎
    金7,910元，前於92年4月24日領取勞工保險老年給付99,536
    元，未領取其他補助或給付等情，有附表所示證據在卷可稽
    。依聲請人上述工作、收入情形，聲請人僅有女兒每月資助
    10,000元及國民年金老年年金3,851元，合計13,851元，可
    供運用。
　㈢聲請人最低生活費　
　  聲請人陳稱每月支出13,851元(無房屋租金)乙情。按債務人
    必要生活費用，以最近1年衛生福利部或直轄市政府所公告
    當地區每人每月最低生活費1.2倍定之，消債條例第64條之2
    第1項定有明文。本院參酌衛福部社會司所公告111年度高雄
    市最低生活費為14,419元，1.2倍即17,303元。又聲請人陳
    稱居住於女兒所有房屋，不用負擔房屋使用費，故於計算聲
    請人個人每月必要生活費時，應扣除房租支出所佔比例（約
    為24.36％）以13,088元為限【計算式：17,303×（1－24.36%
    ）＝13,088】，逾此範圍難認必要。
  ㈣聲請人是否有不能清償或不能清償之虞，
　　以聲請人現每月收入13,851元為其償債能力基準，扣除最低
    生活費13,088元後，剩餘763元，而聲請人目前負債總額為4
    ,281,305元(卷第10頁、79至88頁、63至70頁、93至96頁、9
    9至100頁、58頁、101至110頁、111至115頁、89至92頁、46
    頁、71至74頁、42至55頁、47至51頁，包含：華南銀行、國
    泰世華銀行、花旗(台灣)銀行、滙豐(台灣)銀行、新光銀行
    、聯邦銀行、永豐銀行、玉山銀行、台新銀行、中國信託銀
    行、第一金融資產管理股份有限公司、新光行銷管理股份有
    限公司)，以每月所餘逐年清償至少須約467.6年【計算式：
    4,281,305÷763÷12≒467.6】始能清償完畢，堪認聲請人確有
    不能清償債務之情事。
　㈤綜上，本件聲請人向本院聲請清算，應予准許，並命司法事
    務官進行本件清算程序。
四、依本條例第11條第1項、第83條第1項、第16條第1項，裁定
    如主文。
中　　華　　民　　國　　111 　年　　4 　　月　　27　　日
              　　民事庭　　法　官　賴寶合
上為正本係照原本作成
本裁定不得抗告
中　　華　　民　　國　　111 　年　　4 　　月　　27　　日
  　                        書記官　胡美儀
附表：　　　　　　　　　　　　　　
1.108年至109年綜合所得稅各類所得資料清單及財產歸屬資料清
　單(卷第13至15頁)。
2.財產及收入狀況說明書（卷第4頁）。
3.債權人清冊（卷第5頁）。
4.戶籍謄本（卷第7頁）。
5.勞工保險被保險人投保資料表（卷第17頁至背面）。
6.商業保險資料查詢結果表（卷第135頁至背面）。
7.財團法人金融聯合徵信中心前置協商專用債權人清冊（卷第
　8至10頁）。
8.信用報告（卷第11至12頁）。
9.社會補助查詢表（卷第41至44頁）。
10.高雄市政府都市發展局函（卷第45頁）。
11.勞動部勞工保險局函（卷第77至78頁）。
12.勞動部勞動力發展署高屏澎東分署函(卷第76頁)。
13.存簿（卷第121至123頁）。
14.收入切結書(卷第16頁)。　 
15.健保投保明細(卷第18頁)。
16.美商嘉康利股份有限公司台灣分公司回文(卷第75頁)。　
17.環貫綠佳利股份有限公司回函(卷第97至98頁)。　 
18.段文佼切結書(卷第120頁)。
19.長庚醫療財團法人高雄長庚紀念醫院診斷證明書(卷第125頁)
   。　 
20.三商美邦人壽保險股份有限公司函(卷第165頁)。
21.富邦人壽保險股份有限公司函(卷第166頁)。